臺灣臺中地方法院刑事裁定
111年度聲字第3179號
聲明異議人  
即  受刑人  楊國禎




上列聲明異議人即受刑人因公共危險案件，對於臺灣臺中地方檢
察署檢察官之指揮執行（111年度執字第8628號）聲明異議，本
院裁定如下：
    主    文
聲明異議駁回。
    理    由
一、聲明異議意旨略以：聲明異議人即受刑人楊國禎（下稱受刑
    人）因公共危險案件，經本院以111年度交簡字第327號判決
    判處有期徒刑5月確定，於民國111年7月29日入監服刑，然
    受刑人於案發當時不知壓路機屬動力交通工具，實非故意犯
    不能安全駕駛動力交通工具罪，又受刑人為家中經濟支柱，
    需扶養祖父、父親及就學中之子女，而祖父近日已病危，如
    令受刑人繼續在監執行，將使受刑人家中經濟斷炊，且恐使
    受刑人無法見祖父最後一面，爰提出聲明異議，請求准予易
    科罰金云云。
二、按犯最重本刑為5年以下有期徒刑以下之刑之罪，而受6個月
    以下有期徒刑或拘役之宣告者，得以1000元、2000元或3000
    元折算1日，易科罰金。但確因不執行所宣告之刑，難收矯
    正之效，或難以維持法秩序者，不在此限。刑法第41條第1
    項亦有明文。故有期徒刑或拘役得易科罰金之案件，法院所
    諭知者，僅係易科罰金時之折算標準而已，至於是否准予易
    科罰金，仍賦予執行檢察官視個案具體情形，依前開法律規
    定而為裁量，亦即執行檢察官得考量受刑人之一切主、客觀
    條件，審酌其如不接受有期徒刑或拘役之執行，是否難達科
    刑之目的、收矯正之成效或維持法秩序等，以作為其裁量是
    否准予易科罰金之憑據，非謂受刑人受6個月以下有期徒刑
    或拘役之宣告時，執行檢察官即必然應准予易科罰金。且上
    開法條所稱「難收矯正之效」及「難以維持法秩序」，均屬
    不確定法律概念，此乃立法者賦予執行者能依具體個案，考
    量犯罪所造成法秩序等公益之危害大小、施以自由刑，避免
    受刑人再犯之效果高低等因素，據以審酌得否准予易科罰金
    ，亦即執行者所為關於自由刑一般預防（維持法秩序）與特
    別預防（有效矯治受刑人使其回歸社會）目的之衡平裁量，
    非謂僅因受刑人個人家庭、生活處遇值得同情即應予以准許
    ；且法律賦予執行檢察官此項裁量權，僅在發生違法裁量或
    有裁量瑕疵時，法院始有介入審查之必要，如執行檢察官於
    執行處分時，已具體說明不准易科罰金之理由，且未有逾越
    法律授權、專斷等濫用權力之情事，自不得遽謂執行檢察官
    之執行指揮為不當（最高法院100年度台抗字第646號裁定意
    旨參照）。
三、經查：
㈠、受刑人因公共危險案件，經本院以111年度交簡字第327號判
    決判處有期徒刑5月確定在案乙情，有臺灣高等法院被告前
    案紀錄表在卷可稽。而受刑人於接獲臺灣臺中地方檢察署檢
    察官就本案所核發之執行傳票後，於111年7月29日提出易科
    罰金之聲請，經檢察官考量受刑人本件為第4次犯不能安全
    駕駛動力交通工具罪，依臺灣高等檢察署111年2月23日檢執
    甲字第11100017350號函示，如准被告易科罰金，將難收矯
    正之效，亦難維持法秩序，經詢問及審酌受刑人之意見後，
    否准受刑人易科罰金之聲請等情，業經本院核閱臺灣臺中地
    方檢察署111年度執字第8628號刑事執行卷宗所附之請求准
    予易科罰金聲請表、受刑人聲請易科罰金陳述意見書、執行
    筆錄、點名單、執行指揮書無誤。是本件受刑人於執行程序
    中既已陳述意見，而執行檢察官經審酌受刑人之犯罪類型、
    再犯之高度危險性等因素，依職權裁量後，認不應准許其易
    科罰金，已具體說明否准易科罰金之理由，其對本件所為之
    判斷確有相當之憑據，無逾越法律授權或違反比例原則等濫
    用權力情事，核與刑法第41條第1項之規定無違，亦符合正
    當法律程序之要求，本院自應予以尊重。
㈡、又本院審酌政府已經一再宣導不得酒後駕車，而受刑人前於1
    04年、105年、107年間即因犯不能安全駕駛致交通危險罪，
    分別經檢察官為緩起訴處分或法院判處罪刑確定，有臺灣高
    等法院被告前案紀錄表在卷可稽，本件竟又再次於111年4月
    9日再犯不能安全駕駛致交通危險罪，益徵受刑人前經刑罰
    執行後，仍未能記取教訓而一再違犯同類案件，其無視法律
    禁制之心態甚為顯然，倘予以易刑處分而僅單純繳付罰金，
    實不足令受刑人深切警惕，難以杜絕再犯，而收矯正之實效
    。是以，執行檢察官經具體審核上情，行使其裁量權，認如
    不發監執行本院111年度交簡字第327號判決所宣告之有期徒
    刑，難收矯正之效及難以維持法秩序，因而諭知受刑人不准
    其易科罰金之聲請，揆諸前開說明，實難謂執行檢察官之執
    行指揮有何不當。
㈢、至受刑人所稱其為家庭經濟支柱、祖父年邁病危等因素，核
    與刑法第41條第1項但書所定易科罰金，應考量受刑人是否
    有「難收矯正之效」或「難以維持法秩序」無涉。換言之，
    檢察官審酌得否易科罰金，係衡量國家對受刑人實施之具體
    刑罰權是否得收矯正之效及維持法秩序，則受刑人之家庭情
    狀，本不影響執行檢察官上開指揮執行之認定，且無從據此
    作為執行檢察官之指揮有何違法或不當之事證。
㈣、另受刑人主張其案發時不知壓路機屬動力交通工具，並非故
    意犯不能安全駕駛動力交通工具罪云云，然按原確定判決、
    裁定，是否有認定事實錯誤或違背法令之不當，應循再審或
    非常上訴程序以資救濟，尚無對之聲明異議之餘地（最高法
    院108年度台抗字第79號裁定意旨參照），受刑人上開所指
    乙節，顯係對已經確定之裁判再為爭執，實非聲明異議程序
    可得審酌事項，本院自無從予以審究。
四、綜上所述，本院綜觀全卷並審酌上情，認執行檢察官否准受
    刑人易科罰金，已具體審酌個案情形，核無逾越法律授權、
    專斷等濫用權力之情事。聲明異議意旨指摘檢察官之執行指
    揮不當，為無理由，應予駁回。
五、依刑事訴訟法第486條，裁定如主文。
中　　華　　民　　國　　111 　年　　10　　月　　31　　日
　　　　　　　　　刑事第九庭  法  官  簡志宇
以上正本證明與原本無異。　　　　　
如不服本裁定，應於收受送達後5日內向本院提出抗告狀。（應
附繕本）
                              書記官  林靖淳
中　　華　　民　　國　　111 　年　　10　　月　　31　　日